臺灣高等法院刑事判決　　　　　　　 100年度上易字第1987號
上　訴　人　臺灣臺北地方法院檢察署檢察官
上　訴　人
即　被　告　莊季樺
　　　　　　李香蘭
上列上訴人因被告等傷害案件，不服臺灣臺北地方法院100 年度
易字第270號，中華民國100年8月2日第一審判決（起訴案號：臺
灣臺北地方法院檢察署99年度偵字第25378號）， 提起上訴，本
院判決如下：
    主  文
上訴駁回。
莊季樺、李香蘭均緩刑貳年。
    事  實
一、莊季樺在臺北市五分埔地區經營上美服飾店（設臺北市○○
    區○○路459巷5弄33號）；李香蘭則係該店對面即同路段36
    之1 號舒眉服飾店店員，雙方平日相處不睦。於民國99年10
    月1 日晚上10時53分許，莊季樺於前開服飾店門口道路來回
    行走之際，適李香蘭手提裝有垃圾及可回收塑膠袋的袋子（
    原審判決記載為垃圾袋）步出舒眉服飾店，而於門口道路上
    與莊季樺擦身而過，莊季樺因認李香蘭所持塑膠袋碰觸其身
    體，竟憤而基於傷害他人身體之犯意，尾隨李香蘭後方，在
    同路段33之1 號前道路上，徒手朝李香蘭背部毆擊，致李香
    蘭受有後背部61公分紅腫之傷害。李香蘭轉身發現莊季樺
    已轉往上美服飾店方向離去，亦憤而於傷害他人身體之犯意
    ，手持塑膠袋向莊季樺揮擲，致莊季樺受有雙下肢微擦傷（
    左下肢）、微破皮（右下肢）之傷害。
二、案經李香蘭、莊季樺分別訴由臺北市政府警察局信義分局報
    請臺灣臺北地方法院檢察署檢察官偵查起訴。
    理  由
一、證據能力部分：按被告之自白，非出於強暴、脅迫、利誘、
    詐欺、疲勞訊問、違法羈押或其他不正之方法，且與事實相
    符者，得為證據，刑事訴訟法第156條第1項定有明文。又醫
    師執行醫療業務時，依醫師法第12條之規定，應製作病歷，
    此乃醫師於醫療業務過程中所須製作之紀錄文書，屬刑事訴
    訟法第159條之4第2 款所稱從事業務之人於業務上所須製作
    之紀錄文書，而診斷證明書係依病歷所轉錄之證明文書，亦
    屬上開規定之證明文書。另被告以外之人於審判外之陳述，
    雖不符刑事訴訟法第159條之1至第159條之4規定，而經當事
    人於審判程序同意作為證據，法院審酌該言詞陳述或書面陳
    述作成時之情況，認為適當者，亦得為證據；當事人、代理
    人或辯護人於法院調查證據時，知有刑事訴訟法第159條第1
    項不得為證據之情形，而未於言詞辯論終結前聲明異議者，
    視為有前項之同意，刑事訴訟法第159條之5第1、2項亦有明
    定。本判決下列所引用被告自白，並無不法取得之情事，且
    與事實相符；診斷證明書為醫師依其醫療業務過程中所須製
    作之紀錄文書即病歷轉錄之證明文書，具有證據能力；另證
    人即告訴人李香蘭及游能哲於原審所為證詞，係以證人身分
    具結擔保之證詞，並經交互詰問程序，證人即告訴人莊季樺
    、李春蘭警詢時所為指訴及其他審判外陳述，則經檢察官及
    被告於本院審判程序中表示對於證據能力均無意見，並同意
    作為證據使用（見本院100年9月20日準備程序筆錄），且迄
    本院言詞辯論終結時亦未聲明異議，經本院審酌各該陳述作
    成時之情況，並無違法不當情事，而認為適當，均具有證據
    能力。
二、上開事實，業據上訴人即被告李香蘭、莊季樺於本院審理時
    均為認罪之自白在卷（見本院100年10月27日審判筆錄第6頁
    ），核與證人游能哲證述情節大致相符（見原審卷第51至53
    頁），並有聯合忠孝院區99年10月2 日忠傷字第3號、第5號
    診斷證明書各1 紙、監視器攝影光碟及翻拍畫面（見偵查卷
    第12頁、第29頁、第50至52頁、光碟片存放袋）等件可資佐
    證，足認被告2 人於本院審理時所為認罪自白與前述事證相
    符，堪以採信。本案事證明確，被告2 人犯行洵堪認定，應
    予依法論科。
三、核被告莊季樺、李香蘭所為，均係犯刑法第277條第1項之傷
    害罪。原審本於同前認定，以被告犯罪事證明確，援引刑法
    第277條第1項、第41條第1項前段，刑法施行法第1條第1 項
    、第2項前段，並審酌被告2人同在臺北市五分埔地區從事銷
    售服飾業務，且為鄰居關係，本應和睦相處，以禮相待，僅
    因細故，竟不思循理性平和之方式以化解紛爭，分別徒手毆
    擊、持垃圾袋丟擲對方，導致雙方受有上開之傷害，實不所
    取，本不宜寬貸，惟考量本件爭端起因、犯罪目的、手段、
    雙方所受傷害程度，兼衡其等之生活狀況、智識程度等一切
    情狀，分別量處被告莊季樺拘役25日、被告李香蘭拘役20日
    ，如易科罰金均以新臺幣1,000元折算1日，核其認事用法，
    並無違誤，量刑亦屬妥適。
四、檢察官上訴意旨略以：被告李香蘭在前述以手持塑膠袋揮擲
    告訴人莊季樺之前，另有傷害舉動，否則莊季樺不可能同時
    受有左下肢微擦傷及右下肢微破皮之傷害。被告莊季樺上訴
    意旨略以：證人對案情中重要事實造假、杜撰，錄影光碟可
    以證明其清白等語。被告李香蘭上訴意旨略以：證人游能哲
    已於原審證述被告沒有打莊季樺，且監視錄影器翻拍照片亦
    僅見莊季樺毆擊被告後快速回跑之動作，並無被告李香蘭大
    動作回擊莊季樺之情形，被告李香蘭實因疼痛而將所持之物
    擲在地上，並無傷害莊季樺之行為云云。經查：(一)卷附案發
    地點監視錄影畫面，並未見被告李香蘭有先行持袋丟擲之舉
    動，此有勘驗筆錄在卷可按（見偵查卷第46頁），訊之被告
    李香蘭亦否認有此丟擲行為在卷，且告訴人莊季樺當時係呈
    快步離去之移動狀態，是其遭人持物揮擲之擊中部位，本非
    必然同一，佐以一般人背後受攻擊時，除加速離去或左右閃
    避外，亦可能有轉身查看、制止甚或反擊，換言之，於被告
    李香蘭與莊季樺在此近距離且短時間之移動狀態下，尚難僅
    憑莊季樺下肢不同部位之輕微擦、破傷，反證被告李香蘭係
    於不同時間另為其他傷害行為。(二)證人游能哲於原審時雖證
    稱「（被告李香蘭）有無打到莊季樺，我沒有看到很清楚」
    云云，然亦明白證指見到被告李香蘭回頭持袋朝莊季樺揮動
    ，並自後追逐等語在卷（以上見原審卷第52頁背面、第53頁
    ），核與證人即告訴人莊季樺指訴被告李香蘭持袋向其揮擲
    等情尚無不符，被告李香蘭僅擷取證人游能哲因當時視線角
    度、注意程度，而未能確認擊中情形之部分證詞，自行引伸
    為其並未動手傷害莊季樺之證明，亦有未合；(三)證人莊季樺
    空言指摘證人游能哲證述不實，並聲請再為詰問證人游能哲
    以證明其當日根本不在場，不可能見聞事發經過云云，則屬
    對於同一事實之重覆詰問，亦無再為調查之必要。因認檢察
    官及被告2 人上訴均無理由，應予駁回。
五、末查，被告2 人均未曾因故意犯罪受有期徒刑以上刑之宣告
    ，有本院被告前案紀錄表之記載可憑。渠等間雖存在生意競
    爭關係，並因相處不睦，多所衝突爭訟，被告莊季樺並因此
    犯傷害、妨害自由、妨害名譽等罪；被告李香蘭犯傷害罪，
    然均經判處拘役之刑，並易科罰金執行完畢。再被告2 人於
    本院審理時，已互為知錯認罪之表示（見本院100 年10月27
    日審判筆錄第3頁、第6頁），本院認渠等此一態度轉變，已
    見回歸理性思考，停止意氣爭執之契機，信其經此偵審程序
    之教訓後，當知警惕，不致再犯，彼等所受宣告之刑以暫不
    執行為適當，爰各宣告緩刑2年，用啟自新，並期被告2人確
    實知所反省，捐棄成見，勿再滋生事端，徒增訟累。
據上論斷，應依刑事訴訟法第368條，刑法第74條第1項第1款 ，
判決如主文。
本案經檢察官王金聰到庭執行職務。
中    華    民    國   100    年    11    月    10    日
                  刑事第二十三庭審判長法  官  童有德
                                      法  官  林孟宜
                                      法  官  劉方慈
以上正本證明與原本無異。
不得上訴。
                                      書記官  王泰元
中    華    民    國   100    年    11    月    10    日